【裁判字號】    95,訴,256
【裁判日期】    950526
【裁判案由】    損害賠償
【裁判全文】
臺灣士林地方法院民事判決               95年度訴字第256號
原      告  乙○○
訴訟代理人  甲○○律師
被      告  丙○○
上列當事人間刑事附帶民事訴訟請求損害賠償事件，經本院刑事
庭移送（本院94年度附民字第88號），本院於95年5 月8 日言詞
辯論終結，判決如下：
    主  文
被告應給付原告新臺幣壹拾萬元，及自民國九十四年十一月十日
起至清償日止，按年息百分之五計算之利息。
原告其餘之訴駁回。
訴訟費用由被告負擔六分之一，餘由原告負擔。
本判決原告勝訴部分得假執行；但被告如以新臺幣壹拾萬元為原
告預供擔保或提存，得免為假執行。
原告其餘假執行之聲請駁回。
    事實及理由
一、原告起訴主張：被告原係臺北市士林區新光醫院的護士，意
    圖散布於眾，於民國93年12月24日23時11分16秒許，在臺北
    市大同區○○○路○ 段171 號3 樓住處，利用mymelody@sin
    amail.com 之電子郵件信箱，將訴外人洪欣瑜醫師寄交指摘
    原告為同性戀，且工作態度不佳等不實內容之電子郵件，以
    附加檔案的方式，轉寄予新光醫院的醫護人員鄭聖甫、阮蕙
    茵、李慧玲、許志魁、詹曉莉、林麗娟、鄭貴香、林芳如等
    8 人，其散布之文字及內容足以毀損原告之名譽，致原告受
    有精神上之損害。被告前開妨害原告名譽之犯行，業經本院
    刑事庭以94年度簡上字第119 號刑事判決，判處被告拘役50
    日，緩刑3 年確定。原告為康寧護專畢業，有護士、護理師
    、高級心臟救命術（ACLS）、急診創傷訓練（ETTC）、重症
    加護訓練（ICU）之 專業執照，為N3級護理人員，竟遭被告
    誣指為同性戀，且稱原告上班時未能克盡職責，因目前社會
    上對同性戀尚無法普遍接受，且原告正值適婚年齡，對婚姻
    期待甚殷，被告散布前開郵件，使追求者退避三舍，致原告
    感情處於空窗期長達1 年，並因此於94年6 月遭新光醫院調
    離高薪之開刀房，原告所受精神上痛苦至深且鉅，被告應給
    付非財產上損害賠償新臺幣（下同）600,000 元；另本件被
    告係以網路轉寄方式，侵害原告之名譽，而網路世界無遠弗
    屆，如不許被告以登報道歉方式回復原告之名譽，則原告勢
    必須一一對新光醫院全體員工及其他院外人士解釋說明，顯
    非法律保障名譽權之意旨，爰依民法第184 條第1 項、第19
    5 條，提起本訴等語。並聲明：(一)被告應將如附件所示「道
    歉聲明」及本件判決當事人欄及主文欄，以14號字之篇幅（
    長8 公分，寬5 公分），刊登於聯合報及自由時報之臺北地
    方版各3 天。(二)被告應給付原告600,000 元，及自刑事附帶
    民事起訴狀繕本送達翌日起至清償日止，按年息5%計算之利
    息。(三)願供擔保，請准宣告假執行。
二、被告辯稱：被告所轉寄之電子郵件內容，於93年12月12日即
    已刊登於新光醫院之「新光放射診斷科留言版」，該留言版
    為任何人均可瀏覽、留言者，原告之損害，於被告轉寄電子
    郵件前即已發生，原告並未因被告轉寄之行為而擴大損害，
    被告僅依平日轉寄信件予好友之習慣，將內容指涉原告之電
    子郵件寄送予新光醫院之醫護人員8 人，並無損害原告名譽
    之故意，且被告已於醫院晨會時當著大家的面，向原告道歉
    ，被告亦因此而離職，並受到刑事判決處罰，被告目前無工
    作，亦無收入，願與原告和解，但無法支付如此高之損害賠
    償金額等語。並聲明：(一)原告之訴及假執行之聲請均駁回。
    (二)如受不利判決，願供擔保請准宣告免為假執行。
三、兩造不爭執之事實：(一)本院94年度簡上字第119 號刑事判決
    所認定之事實。(二)被告轉傳電子郵件只有轉給新光醫院的醫
    護人員鄭聖甫、阮蕙茵、李慧玲、許志魁、詹曉莉、林麗娟
    、鄭貴香、林芳如等8 人。(三)該電子郵件內容會造成原告名
    譽損害。本件之爭點：(一)回復原告名譽是否需用登報方式。
    (二)原告請求被告給付慰撫金600,000元是否適當。
四、本院得心證之理由：
  (一)被告原係臺北市士林區新光醫院的護士，於93年12月24日23
    時11分16秒許，在臺北市大同區○○○路○ 段171 號3 樓住
    處，利用mymelody@sinamail.com 之電子郵件信箱，將訴外
    人洪欣瑜醫師寄交，指摘「孫紹莉還公然在開刀房裡談戀愛
    ，但是令人作嘔的是，對象竟是同是開刀房的女護士乙○○
    ，而且人前人後完全不避諱，兩人經常在上班中打情罵俏，
    你儂我儂，而吳美玉護理長更是默許！如果兩人中有人一人
    休假，另一位一定會專程帶食物來探班，形影不離！遇到他
    們（反正其中一個值班，另一個一定相陪）值大夜班時，我
    們可就慘了！兩人不但不顧忌其他同事高談闊論，更是大聲
    嬉笑，害我們都有被病患家屬抗議的慘痛經驗！」等不實內
    容之電子郵件，以附加檔案的方式，轉寄予新光醫院的醫護
    人員阮蕙茵、李慧玲、許志魁、詹曉莉、林麗娟、鄭貴香、
    林芳如等8 人，足以貶損原告之名譽等事實，業經本院刑事
    庭以94年度簡上字第119 號刑事判決認定，亦為兩造所不爭
    執，此有前開刑事判決附卷可稽，並經本院依職權調閱前開
    刑事卷宗全卷查核屬實。又被告所轉寄之電子郵件內容，於
    93年12月12日固已刊載於開放之「新光放射診斷科留言版」
    ，惟留言版仍須點選始可進入觀看，其內容未必人人均已知
    悉，且縱他人曾為相同之指摘，被告散布該不實之郵件內容
    ，對原告之名譽仍有侵害，並與損害具有因果關係。足認被
    告所為，已構成侵權行為。
  (二)原告請求被告登報道歉部分：按不法侵害他人之名譽，得請
    求回復名譽之適當處分，民法第195 條第1 項後段固有明文
    ，惟被害人請求刊登道歉啟事以回復名譽，應斟酌被害人所
    受損害是否尚存在，及被害人名譽可否經由道歉啟事之方式
    予以回復以決之。本院審酌兩造原為新光醫院同事，現均已
    離職、被告轉寄電子郵件之對象限於新光醫院醫護人員8 人
    （若有他人再為轉寄則與被告無關）、其轉寄之內容已刊登
    於開放式之新光醫院放射診斷科留言版內，及兩造尚非社會
    上知名人士等情，認原告請求被告應將如附件所示「道歉聲
    明」及本件判決當事人欄及主文欄，以14號字之篇幅（長8
    公分，寬5 公分），刊登於聯合報及自由時報之臺北地方版
    各3 天，尚無必要，此部分之請求應予駁回。
  (三)原告請求慰撫金部分：被告所轉寄之電子郵件，就原告之工
    作態度、私生活多所負面指涉，致原告之同事對其人格評價
    降低，衡情原告自受有相當之痛苦。本院斟酌兩造原為新光
    醫院之護理人員，原告為康寧護專畢業，有護士、護理師、
    高級心臟救命術（ACLS）、急診創傷訓練（ETTC）、重症加
    護訓練（ICU）等 專業執照，為N3級護理人員，被告現無業
    ，及被告轉寄之郵件內容、轉寄對象、人數等一切情狀，認
    原告得請求被告給付之非財產上損害賠償，應以100,000 元
    為適當，逾此部分之請求，即屬過高。再按給付無確定期限
    者，債務人於債權人得請求給付時，經其催告而未為給付，
    自受催告時起，負遲延責任。其經債權人起訴而送達訴狀，
    或依督促程序送達支付命令，或為其他相類之行為者，與催
    告有同一之效力；遲延之債務，以支付金錢為標的者，債權
    人得請求依法定利率計算之遲延利息；應付利息之債務，其
    利率未經約定，亦無法律可據者，週年利率為百分之五，民
    法第229 條第2 項、第233 條第1 項前段、第203 條分別定
    有明文。從而，原告本於侵權行為之法律關係，依民法第18
    4 條第1 項前段、第195 條第1 項前段規定，訴請被告給付
    100,000 元，及自附帶民事起訴狀繕本送達被告翌日即94年
    11月10日起至清償日止，按年息5%計算之利息，為有理由，
    應予准許，逾此部分所為之請求，則為無據，應予駁回。
五、本件判決所命給付未逾五十萬元，依民事訴訟法第389 條第
    1 項第5 款規定，就原告勝訴部分，應依職權宣告假執行；
    被告聲明願供擔保，請准免為假執行，於原告勝訴範圍內，
    亦無不合，爰酌定相當之擔保金額准許之。至原告敗訴部分
    ，其假執行之聲請即失所附麗，應併予駁回之。
六、本件事證已臻明確，兩造其餘攻防方法及訴訟資料，經本院
    審酌，核與判決結果不生影響，無庸一一論述，併此敘明。
七、據上論結，原告之訴為一部有理由，一部無理由，依民事訴
    訟法第79條、第389 條第1 項第5 款、第392 條第2 項，判
    決如主文。
中    華    民    國    95    年    5     月    26    日
                  民事第一庭  法  官  高愈杰
以上正本證明與原本無異。
如對本判決上訴須於判決送達後20日內向本院提出上訴狀。
中    華    民    國    95    年    5     月    30    日
                              書記官  高楚安
附件：
道歉聲明
茲因本人散布乙○○為同性戀及其工作不認真之不實言論，本人
在此鄭重澄清，本人所述並非事實，由於無法一一告知，謹登報
聲明如上。
道歉人：丙○○


司法院資訊處製作；財團法人民間司法改革基金會備份。
